臺灣高等法院刑事判決　　　　　　 95年度上更(一)字第643號
上　訴　人
即　被　告　癸○○
選任辯護人　張瑞釗　律師
上　訴　人
即　被　告　丙○○
上　訴　人
即　被　告　寅○○
上二人共同
選任辯護人　洪嘉呈　律師
上　訴　人
即　被　告　巳○○
上　訴　人
即　被　告　庚○○
選任辯護人　廖信憲　律師
　　　　　　商桓朧　律師
上列上訴人因被告等貪污治罪條例等案件，不服臺灣板橋地方法
院89年度訴字第639號，中華民國92年9月30日第一審判決（起訴
案號：臺灣板橋地方法院檢察署88年度偵字第6756號、第6757號
、89年度偵字第2501號、第2568號、第5258號、第5687號、第56
88號、第6590號、第5691號、第5692號、第5693號、第5694號、
第5694號、第6451號），提起上訴，判決後經最高法院撤銷發回
更審，本院判決如下：
    主  文
原判決關於癸○○、丙○○、寅○○、巳○○部分及庚○○共同
行賄暨定應執行刑部分均撤銷。
癸○○對於違背職務之行為，收受賄賂，處有期徒刑拾壹年，褫
奪公權陸年。所得財物現金新臺幣拾伍萬元應予追繳沒收，如
全部或一部無法追繳時，應追徵其價額，或以其財產抵償之。
巳○○、丙○○、寅○○共同明知為不實之事項，而登載於職務
上所掌之公文書，足以生損害於公眾，各處有期徒刑壹年陸月。
均緩刑肆年。
庚○○共同對於依據法令從事公務之人員，關於違背職務之行為
，交付賄賂，處有期徒刑壹年陸月，褫奪公權壹年。
    事  實
一、緣有酉○○、辰○○（綽號茂男）、午○○、戊○○（均分
    經另案起訴或審理）、壬○○（綽號豬仔）及申○○○○○
    等成年人，自87年5月間起至88年3月間止（起訴書誤載為自
    87年9月間起至88年1月間止），基於意圖營利之概括犯意聯
    絡，共同合夥投資經營職業賭場，並先後提供臺北縣土城市
    ○○路54巷22弄9號1樓、同縣板橋市○○街34巷50號1樓、
    同縣土城市○○路49巷5號1樓、同縣土城市○○路○段129巷
    8號1樓、同縣三重市○○街14號1樓、同縣蘆洲市○○○路○
    段11巷4號1樓等處，充作賭博場所，聚集多數人在場賭博財
    物，現場並雇用己○○擔任「記帳」（負責登錄賭客賭資進
    出輸贏情形），林應祺及綽號「阿足」者擔任「清帳仔」（
    每把牌開牌後，負責現場賭桌上向賭客收取抽頭金者），卯
    ○○擔任「保元」（負責保管股東出資及賭客兌換籌碼之現
    金者），張文賢擔任把風，蔡聰享，天○○、綽號「阿花」
    者擔任「招待」（負責招呼賭客提供煙、飲料、檳榔者）及
    把風，庚○○擔任接送賭客之工作（所涉罪嫌亦分經另案起
    訴或審理）。該職業賭場係以「筒仔麻將」（即俗稱「推筒
    子」）為賭具，賭客須先向賭場「保元」以現金或票據兌換
    籌碼下注，每把牌下注金額超過新臺幣（下同）三千元者，
    賭場抽取一百元之抽頭金（即Ａ仔錢），由賭場「清帳仔」
    於現場賭桌上負責收取，每日賭場結束後，賭客再依輸贏之
    籌碼向賭場「保元」兌換現金。酉○○、辰○○、午○○則
    與賭場投資股東，結算獲利之甲○○○○，先扣除1成（10%
    ）作為負責人酉○○、辰○○、午○○經營賭場之利潤，再
    扣除支付賭場工作人員之工資、賭場房租費、雜支費（招待
    賭客之煙、飲料、檳榔等費用）、「小Ａ仔錢」（即賭客帶
    現金十萬元以上進場賭博，賭場會從Ａ仔錢中提撥一部分款
    項，按賭客攜現金進場數量和賭博時間長久，分給賭客之回
    饋金）等支出後，剩餘則由酉○○、辰○○、午○○與投資
    股東均分，每日抽頭之甲○○○○約達數十萬元至一百餘萬
    元不等。嗣經法務部調查局臺北縣調查站循線查悉上情，並
    於89年1月25日赴臺北縣土城市○○路24巷8號2樓，查扣蔡
    聰享所保管而屬辰○○、午○○所有供彼等經營上開賭場所
    用之賭具麻將牌3副、籌碼1袋、商業本票3本、賭客進出場
    明細表8頁（庚○○、酉○○所犯共同連續意圖營利，聚眾
    賭博，分別判處有期徒刑陸月確定在案）。
二、癸○○原係臺北縣政府警察局土城分局清水派出所（下稱清
    水派出所）巡佐兼副主管；巳○○係該派出所巡佐兼警勤區
    工作；寅○○、辛○○、丙○○、康碩顯原均為該派出所警
    員，皆為依據法令執行公務之人員，均明知警察之任務為依
    法維持公共秩序，保護社會安全，防止一切危害，促進人民
    福利，並應依法行使協助偵查犯罪、執行搜索、扣押、拘提
    及逮捕之職權以及司法警察知有犯罪嫌疑者，應報告該管檢
    察官或司法警察官，但得不待其命令，逕行調查犯罪嫌疑人
    犯罪情形及蒐集證據，且現行犯，不問何人得逕行逮捕。詎
    於87年8月7日晚間6點左右，癸○○接獲檢舉得知該轄土城
    市○○路54巷22弄9號1樓有經營職業賭場之情事，即召集所
    內備勤及線上巡邏之員警巳○○、寅○○、辛○○、丙○○
    、康碩顯等六人前往該址查緝，俟進入該址屋內，當場查獲
    亥○○○○○○○、籌碼及賭場人員辰○○、午○○、蔡聰
    享、張文賢暨賭客蔡清水、莊明輝、曾明進、方樹煌、許連
    宗、蔡金財、張鄭錦等人，並依指示於現場製作臨檢紀錄、
    盤查人員身分及辦理查扣賭具、賭資之程序，惟辰○○、午
    ○○為避免遭警方移送地方法院檢察署偵查起訴及審判，竟
    基於對依據法令從事查緝任務之癸○○關於違背職務行為行
    求、期約及交付賄賂之犯意聯絡與行為分擔，向癸○○行求
    表示願準備乙○○○○交付癸○○及前來取締之員警，作為
    縱放查獲該次賭場賭客之代價，癸○○認有機可乘，亦萌生
    違背職務行為期約、收受賄賂之犯意，除表示同意外，並表
    示賄款金額25萬元（起訴書誤載為30萬元），而與辰○○、
    午○○夫婦達成合意，癸○○隨即指示寅○○儘快製作臨檢
    紀錄，並將「未查獲賭博情事」之不實事項，登載於彼等職
    務上所制作具有公文書性質之事件檢查紀錄表（起訴書誤載
    為臨檢紀錄表，已遺失而未扣案），寅○○、巳○○、辛○○、丙○○及康碩顯，雖明知此舉違法且與查緝事實不符，
    然亦均無異議，而形成共同之犯意聯絡，六人遂共同違背職
    務不予查扣賭具、賭資，亦不將現行犯辰○○、午○○、蔡
    聰享、張文賢、蔡清水、莊明輝、曾明進、方樹煌、許連宗
    、蔡金財、張鄭錦等人逮捕帶回警局製作筆錄，彼等明知為
    不實事項而登載於彼等職務上所制作具有公文書性質之事件
    檢查紀錄表，足以生損害於警察機關查緝犯罪資料管理之正
    確性（辛○○、康碩顯經臺灣板橋地方法院89年度訴字第63
    9號以公務員共同縱放依法逮捕拘禁之人脫逃，各處有期徒
    刑1年6月，均緩刑4年，未經上訴而告確定）。
三、辰○○、午○○夫婦於上開臺北縣土城市○○路之賭場遭查
    獲取締後，雖未經警移送偵辦，惟因當晚賭客之賭意甚濃，
    遂轉移至同縣三重市○○街14號1樓之賭場繼續賭博，午○○依前述約定，由賭場之甲○○○○中，提撥現金30萬元交
    予辰○○作為支付癸○○縱放賭博人犯之賄款，經以癸○○
    所留之000000000呼叫器號碼聯繫，相約在土城子○○○附
    近廟前廣場見面交付賄款後，旋由具有犯意聯絡之庚○○開
    車搭載辰○○前往交款，癸○○依約前往子○○○，並坐入
    庚○○之計程車，於交款前，癸○○以「老大也要打點」為
    由，要求加付賄款至35萬元，辰○○為免節外生枝，應允所
    求，而當場交付35萬元賄款予癸○○收受，癸○○即下車自
    行離去，事後，辰○○夫婦即委由庚○○和癸○○洽談，安
    排在轄區內開設賭場之事，惟均因臺北縣政府警察局土城分
    局分局長尚未調離而未果。迄87年年底，辰○○夫婦之賭場
    ，另案遭查緝，癸○○擔心索賄之事曝光，乃邀約庚○○見
    面，表明願退還前述縱放辰○○賭場受賄之35萬元，希望辰
    ○○夫婦切勿張揚，嗣經庚○○安排雙方在「記帳」己○○
    位於土城市○○路○段119巷3號之住處商談，癸○○得知辰
    ○○夫婦並未洩漏索賄之事後，即未退還前述賄款35萬元。
四、案經臺北縣政府警察局移送暨臺灣板橋地方法院檢察署檢察
    官發交法務部調查局臺北縣調查站移送同署檢察官偵查起訴
    。
    理  由
壹、程序部分：
一、本件之審理範圍：
    本件被告丁○○所涉貪污治罪條例之犯行，業據本院上訴審
    駁回檢察官之上訴，維持原審無罪判決確定。被告酉○○聚
    眾賭博之犯行，則經原審判決後未提起上訴而確定。被告庚○○所涉聚眾賭博部分，乃經最高法院駁回其上訴確定，是
    本院審理之範圍僅限於最高法院撤銷發回之被告癸○○、丙○○、寅○○、巳○○部分及被告庚○○行賄部分，合先敘
    明。
二、審判外陳述之證據能力：
　　次按「被告以外之人於檢察事務官、司法警察官或司法警察
    調查中所為之陳述，與審判中不符時，其先前之陳述具有較
    可信之特別情況，且為證明犯罪事實存否所必要者，得為證
    據」、「被告以外之人於偵查中向檢察官所為之陳述，除顯
    有不可信之情況者外，得為證據」，刑事訴訟法第159-2、1
    59-1第2項乃分別定有明文。查本件共同被告辛○○、康碩
    顯、丙○○、巳○○及證人辰○○、戊○○、天○○、卯○○、蔡聰享等九人，於調查站或偵查中之供述，情節互核相
    符（詳後述），自堪信實，嗣渠等於原審、上訴審暨本院審
    理時均翻異前詞，或改口否認犯行，或證稱當日並未聚賭，
    則渠等先前於調查站或偵查中之供述，顯較具可信性，且為
    證明犯罪事實存否所必要，揆諸前開規定乃有證據能力。
貳、實體部分：
一、上訴人即被告之供述與辯解：
    訊據上訴人即被告癸○○、丙○○、寅○○、巳○○等人，
    固坦承當天確有共同前往臺北縣土城市○○路54巷22弄9號1
    樓查緝賭博之事實，惟均辯稱：進入屋內後，並未發現賭具
    或有賭博之行為云云，被告癸○○另辯稱：000000000是伊
    呼叫器號碼，但伊沒有收賄，是朋友約伊到土城子○○○附
    近廟前聊天的，伊有碰到辰○○一個人，他是坐庚○○的計
    程車到廟前廣場的，辰○○說要再去土城賭博，伊說不行，
    辰○○也沒有交付賄款給伊，約十幾分鐘後就走了，伊沒有
    坐庚○○的計程車離去；被告寅○○另辯稱：事件檢查紀錄
    表係依照事實登載云云。訊據上訴人即被告庚○○則坦承查
    獲隔天凌晨2、3點，曾駕車搭載辰○○至子○○○附近地區
    與癸○○見面，隔約四天，辰○○並有要伊打癸○○所留之
    000000000呼叫器，問癸○○土城市是否尚有地方可以安排
    場所賭博，暨之後癸○○曾找人打電話給伊，要伊聯絡辰○○出面，旋雙方約在己○○家會面，由伊開車載癸○○到場
    等情不諱，惟辯稱：伊是計程車司機，受僱於辰○○，伊本
    人沒有參與賭場經營，當天也沒有賭博，警察臨檢時伊人在
    屋外，伊沒有行賄之必要，該次雖搭載辰○○，但辰○○下
    車與癸○○離開約20分鐘後，二人有回到伊車上後座，伊就
    開車，後來癸○○坐約300公尺，就在永寧捷運站下車，辰
    ○○是否有交付35萬給癸○○，伊不知道，另伊載癸○○至
    己○○住處後即離去，之後的事伊也不知道云云。
二、認定犯罪事實所憑之證據及理由：
  (一)關於事實欄一所載部分：
    事實欄一所載辰○○、午○○夫婦於87年間，先後在臺北縣
    板橋市○○街34巷50號1樓、同縣土城市○○路49巷5號1樓
    、同縣土城市○○路○段129巷8號1樓、同縣三重市○○街14
    號1樓、同縣蘆洲市○○○路○段11巷4號1樓等處，開設賭場
    聚眾賭博之犯行，業經原審以88年度訴字第617號各判處有
    期徒刑1年8月，復經本院以89年度上訴字第75號上訴駁回確
    定，有各該判決書暨扣案之賭具麻將牌3副、籌碼1袋、商業
    本票3本、賭客進出場明細表8頁等物可資參佐。又其二人亦
    有在臺北縣土城市○○路54巷22弄9號1樓房屋內，經營賭場
    聚眾賭博之事實，亦據被告庚○○、同案被告蔡聰享、證人
    午○○、辰○○、卯○○、天○○、己○○、林應祺、戊○○等九人，分別於臺北縣調查站詢問及檢察官偵查時供明在
    卷（詳參2568號偵查卷第3至5頁、21頁反面；2510號偵查卷
    第3至5頁、31頁反面；5691號偵查卷第37至48頁、152、184
    至189、193、253至254、203至208、271至273、334至340、
    369至370、401至402頁），是此部分事實，顯堪認定。
  (二)關於事實欄二所載共同明知為不實之事項，而登載於職務上
    所掌之事件檢查紀錄表公文書犯行部分：
    1.事實欄二所載被告即清水派出所副主管癸○○、巡佐巳○○及員警寅○○、辛○○、丙○○、康碩顯，據報前往查
      緝，當場查獲賭博財物、賭具筒子麻將牌及籌碼等物，卻
      違背法令共同製作不實之事件檢查紀錄表公文書犯行部分
      ，亦據：證人辰○○於偵查中證稱：87年8月7日晚間確有
    　賭場遭清水派出所之員警查獲一事，當場查獲筒子麻將及
      籌碼，經其於現場與被告癸○○私下洽商，表示「茶水、
      煙」之費用給前來取締之員警，希望網開一面，不要取締
      移送，被告癸○○接受，遂指示相關員警製作臨檢紀錄，
      並未查扣賭具，亦未將其及賭客帶回偵訊後離去等語（見
      5691號偵查卷第347頁）。證人午○○於臺北縣調查站及
    　偵查中證稱：87年8月某日晚間，其賭場剛開始賭博時，
      臺北縣警察局土城分局清水派出所副主管即被告癸○○率
      四、五名員警至土城市○○路賭場取締，賭客立即逃逸，
      其本人、其夫辰○○、同案被告戌○○、未○○○○○等
      人，當場被查獲，被告癸○○與取締之員警立即製作臨檢
      紀錄及查扣手續，其主動與被告癸○○在現場商談，希望
      被告癸○○能以家庭麻將來取締，不要以賭場來取締，其
      願意支付菸酒錢予被告癸○○及前來取締之員警，經被告
      癸○○同意，乃未予取締，並率前述四、五位員警離去等
      語（同上偵查卷第186頁背面、406頁）。證人即被告辰○○與午○○夫婦之子卯○○於臺北縣調查站及偵查中供稱
      ：其係在其父母辰○○、午○○所經營之賭場擔任「保元
      」，由股東先將股金交付其放在場外安全地點，以應付賭
      場資金需求，另賭客入場所需現金需先向其兌換籌碼，迨
      賭局結束後，再以籌碼換回現金，上開土城市○○路賭場
      係以「筒子麻將」為賭具，現場有張大圓桌上舖行軍毯，
      87年8月7日夜間，經警查獲時，賭客已賭了二個小時，之
      後約半小時，員警即自行離開，現場經查獲人員如辰○○
      、午○○、被告庚○○及十餘名賭客皆未經警帶回警察局
      等語（同上偵查卷第283頁背面、284、334頁背面、335頁
      ）。同案被告蔡聰享於臺北縣調查站及偵查中供稱：其當
    　時係在上開賭場擔任送香煙、檳榔、籌碼予賭客之工作，
      上址係其承租提供予辰○○聚賭之場地，當日開始賭博不
      久，警察即來取締，賭客皆往賭場後門逃竄，有一部份賭
      客從後門逃出賭場，但取締之清水派出所員警亦從後門進
      入賭場，當場查獲筒仔麻將賭具及籌碼，現場亦查獲辰○○、午○○、被告庚○○、「肉羹」及伊五、六人，清水
      派出所員警控制現場後，即要賭場在場人員拿出身分證，
      開始製作臨檢紀錄，查扣賭具，不久被告庚○○即與被告
      癸○○至賭場外面商談，談好後，回到賭場，被告癸○○
      乃告訴在場取締員警收隊，不必取締，隨即癸○○即帶隊
      離去，未查扣現場查獲之賭具、賭資，也未將其及在場人
      帶回訊問等語（同上偵查卷第184、223、224、337頁背面
      、338頁）。證人戊○○於臺北縣調查站及偵查中證稱：
    　87年8月間，其曾前往上開辰○○、午○○開設之土城市
      ○○路賭場賭博，當時有十餘人在場賭博，其記得由「阿
      輝」做莊時，忽然有人叫警察前來取締，其立即由後門逃
      出，員警當場有查獲賭具及賭客等語（同上偵查卷第204
      、328頁）。證人天○○於臺北縣調查站證稱：其於87年8
    　月間，在上開土城市○○路之賭場工作，某晚賭場剛開始
      賭博，其適至賭場外與卯○○聊天，大約22時許，賭場即
      電知賭博時遭警方查獲，不久警察即離開，未帶走任何賭
      客，其和卯○○皆感有異等語（同上偵查卷第274頁）。
      同案被告辛○○於臺北縣調查站及偵查中亦坦承：當時係
    　由被告癸○○帶隊，進入上開賭場後，現場約有賭客十人
      ，賭場內圓桌上有賭具「筒子麻將」，依規定原應將查獲
      之賭具「筒子麻將」登載於臨檢紀錄表之查扣欄內，並須
      將賭客帶回派出所訊問，惟因係由被告癸○○指揮，指示
      不查扣賭具及不將將賭客帶回派出所訊問等情在卷（同上
      偵查卷第60頁背面、388、389頁）。同案被告丑○○於臺
    　北縣調查站及偵查中亦坦承：其當時進入上開賭場後，發
      現在房內圓桌上放置筒仔麻將之賭具及籌碼，一看即知道
      在賭博，賭客亦承認賭博，惟未久被告癸○○即指示收隊
      離去，賭客、賭資、賭具均未查扣、移送，其向被告辛○○詢問，被告辛○○亦表示其亦莫名奇妙等語（同上偵查
      卷第67、381至382頁），被告巳○○於臺北縣調查站及偵
    　查中亦供稱：當時在現場查獲筒仔麻將，依規定要記載於
      臨檢紀錄表中，並將賭客帶回派出所詢問等語（同上偵查
      卷第117正反面、432、433頁），被告丙○○於臺北縣調
    　查站及偵查中亦供稱：其與同仁進入上址屋內後，發現現
      場有一張桌面相當大之圓桌，桌面散落一些筒仔麻將及籌
      碼，部分被毯子蓋住，一眼即可看到係賭博用具，其查核
      現場人員身分證，發現絕大多數人並非住在當地附近，依
      彼等查緝賭博案件之實務經驗，足以認定該址係以「筒仔
      麻將」為聚賭之職業賭場，依規定現場應製作臨檢紀錄表
      ，載以查扣筒仔麻將賭具及籌碼賭資外，並應將現場賭客
      及賭場人員帶返偵訊、移送法辦，惟被告癸○○與現場某
      男子在靠近廚房附近談話後，被告癸○○即指示員警收隊
      離去等語（同上偵查卷第128頁背面、129、375、376頁）
      ，同案被告酉○○於偵查中亦供稱：其當日晚間曾在上開
    　土城市○○路賭場賭博，嗣警方前來查緝，乃隨即逃離現
      場等語（同上偵查卷第411頁背面）。此外，復有被告巳
    　○○於原審調查時所提出之事件檢查紀錄表影本一紙附卷
      可稽（見原審卷(一)第140頁），而被告癸○○、寅○○、
    　丙○○、巳○○、同案被告辛○○五人經法務部調查局以
      「控制問題法」及「混合問題法」實施測謊鑑定結果，亦
      發現被告癸○○對於案發當時未曾於午○○處查獲賭場、
    　午○○未贈其金錢、其未收取午○○等所贈金錢等問題，
      經測試均呈情緒波動之說謊反應，被告寅○○、丙○○、
      巳○○、辛○○四人對於案發當時未曾於午○○處查獲賭
      場、其不知午○○有無贈癸○○金錢等問題，經測試均呈
      情緒波動之說謊反應（另同案被告康碩顯因疲勞因素，經
      測試無法獲致有效反應），更有法務部調查局89年03月15
      日（89）陸(三)字第89130589號鑑定通知書一份在卷足憑（
      見6451號偵查卷第15頁）。綜上，自堪認本件於87年8月7
      日夜間23時許，確有蔡清水等多數賭客，在辰○○、午○○等人所經營之臺北縣土城市○○路54巷22弄9號1樓賭場
      內，以「筒仔麻將」賭博財物，適經清水派出所副主管癸○○、巡佐巳○○及員警寅○○、辛○○、丙○○、康碩
      顯，據報赴該址當場查獲，卻基於犯意聯絡共同製作不實
      之臨檢紀錄表，將「未查獲賭博情事」之不實事項，登載
      於彼等職務上所制作之事件檢查紀錄表，殆無疑問。至被
      告癸○○、丙○○、辛○○、康碩顯、寅○○、巳○○、
      庚○○、酉○○、證人辰○○、午○○，分別於臺北縣調
      查站人員詢問時、偵查中、原審、上訴審及本院調查審理
      時，雖另有與前述情節不同之供述，惟本院認上開認定之
      事實已甚為明確，彼等此部分之供述或證述內容，顯屬翻
      卸、事後迴護之詞，委無足採，尚不足援為有於被告等人
      認定之依據。
    2.另查本件被告癸○○雖於前揭現場指示被告寅○○製作臨
      檢紀錄，並將「未查獲賭博情事」之不實事項，登載於彼
      等職務上所製作具有公文書性質之「事件檢查紀錄表」，
      然該檢查紀錄表已遺失，並未扣案，此已經移送機關於「
      解送人犯報告書」載明；證人即被告之主管陳平和亦稱：
      邱巡佐未向伊提起，事前、中、後亦未報告此事，事後是
      經被告巳○○提起，才知此事，又過了幾天，才叫辛○○
      帶伊去現場看等語（見88年度偵字第6756號偵查卷第17頁
      ），則本件前開檢查紀錄表，尚未經同案被告癸○○及被
      告寅○○等人呈送上級長官核批簽核行使，堪可認定。
    3.又承上所述，被告寅○○、丙○○、巳○○、同案被告辛○○、康碩顯等五人，乃未於現場參與前開癸○○與辰○○、午○○之洽談，事後亦無從中分得賄款（此觀癸○○
      嗣後與辰○○、庚○○相約至己○○住處，商談退還上開
      35萬元乙節即明），是被告巳○○於臺北縣調查站及偵查
      中供稱：當時在現場查獲筒仔麻將，依規定要記載於臨檢
      紀錄表中，並將賭客帶回派出所詢問，伊之前不敢據實承
      認，係因顧及同仁情誼，深知癸○○未依規定帶案偵辦，
      乃替癸○○隱瞞等語（見5692號偵查卷第5頁反面、第6頁
      ）；同案被告康碩顯於偵查中供稱：過十幾分鐘癸○○說
      收隊，帶我們離開，回所後我有質疑，我覺得人贓俱獲為
      何不移送，但因我是保一支援不便過問等語（見5691號偵
      查卷第382頁）；同案被告辛○○於偵查中供稱：我知道
      是不對，但我不敢違抗命令，當場亦無人對癸○○之命令
      表示異議等語（同偵查卷第389頁），應可採信。惟按「
    　依所屬上級公務員命令之職務上行為，不罰。但明知命令
      違法者，不在此限」，刑法第21條第2項乃定有明文。渠
      五人固未參與癸○○與辰○○、午○○之洽談，或從中分
      得賄款，但既已知悉查獲者為賭場，卻仍於事件檢查紀錄
      表上載記「未查獲賭博情事」，顯具有共同登載不實之犯
      意聯絡，至其內在原因為何，係為顧及同仁情誼，或因職
      階較低不敢違抗命令，或因調派支援不便過問等情，均僅
      係量刑審酌事項，尚非阻卻違法事由，附此敘明。
  (三)有關事實欄三所載被告癸○○對於違背職務之行為收受賄賂
    及被告庚○○共同對公務員關於違背職務之行為交付賄賂等
    犯行部分：
  　1.經查被告癸○○對於違背職務之行為收受賄賂，及被告庚○○共同對公務員關於違背職務之行為交付賄賂等犯行部
      分，業據：證人午○○於臺北縣調查站及偵查中證稱：
      其於上開賭場遭被告癸○○等人查獲後，主動與被告癸○○在現場商談，希望被告癸○○能以「家庭麻將」來取締
      ，不要以賭場來取締，其願意支付菸酒錢予被告癸○○及
      前來取締之員警，經被告癸○○同意，乃未予取締，並率
      前述四、五位員警離去，嗣其將甲○○○○中提撥之現金
      35萬元及被告癸○○留下之呼叫器號碼交予被告庚○○，
      再由被告庚○○與被告癸○○連繫交付該等款項等語（見
      5691號偵查卷第186頁背面、187、406頁）。被告庚○○於臺北縣調查站及偵查中亦自承：上開賭場遭被告癸○○等人查獲後，旋於翌日凌晨2時許，由其駕車搭載辰○○赴子○○○廟前廣場與被告癸○○會合，被告癸○○復
      以「老大也要打點」為由，要求加付賄款至35萬元，辰○○為免節外生枝，應允所求，而當場交付35萬元賄款予癸○○收受，事後，辰○○夫婦即委由其與癸○○洽談，安
      排在轄區內開設賭場之事，惟均因土城分局分局長尚未調
      離而未果，嗣臺北縣政府警察局土城分局二組開始追查上
      開收賄一事，經被告癸○○要求後，其與辰○○復與被告
      癸○○在己○○住處見面，商談退還上開35萬元之事等語
      （見同上偵查卷第293頁背面、294至296、363、364頁）
      。證人辰○○於偵查中亦證稱：查獲後隔一天晚上庚○○載伊到子○○○跟癸○○見面，庚○○聯絡後，告訴我
      並載我去等語（見同上偵查卷第347頁背面）；證人己○○於臺北縣調查站及偵查中亦證實：上開賭場遭取締後某
      日，辰○○、庚○○及癸○○曾至伊住處見面；協調何事
      事先伊不清楚，但癸○○離開後，庚○○、辰○○說要退
      錢的事（見同上偵查卷第152頁背面、401頁正面、背面）
      等情無訛，被告癸○○於本院審理時亦坦承：伊有約庚○○，聯絡辰○○夫婦到己○○住處，是庚○○載伊到己○○住處之事實不諱（見本院卷(一)第50頁）。再者，被告
      癸○○前於臺北縣政府警察局土城分局二組巡官王耀輝、
      吳郡卿調查時，亦自承收受35萬元乙情，惟辯稱：「（他
      那天拿35萬元就是要給你們那天去取締的人？）對啦，可
      是我的意思，我也不敢……；（你那時候不要，怎麼還跟
      他拿？）我沒跟他拿他就丟著；（你坐他車上，他怎麼丟
      著？）我下來了，他就丟著，我已經下車了；（他當初拿
      給你是這個數目嗎？）我沒算，他一直要推給，我沒接，
      他就開車走了，我要怎麼退給他，我找不到他，也不知道
      他住哪；（這是萬一人家調去問的說辭，對嗎？）這是事
      實，這不可能……人家說收押是海山那件，跟這件沒有關
      係；（那你說退，全部退還嗎？）不夠還跟別人借；（你
      退還時是親手交給他，還是透過其他人？）是透過一個我
      們都認識的朋友，可是我現在要那個朋友找他出來，都找
      不到人；（你知道那個朋友可以找到他，當初怎麼不退還
      ？）我是〈透〉過朋友偷問的；（什麼時候問的？）就那
      一天事情你們在查，我就找外面比較有在跑的人在會知道
      ，找很久才找到……」等語，有該對話譯文一份附卷足稽
      （見6756號偵查卷第27至30頁）。
  　2.然茍被告癸○○並無收受35萬元之意思，豈有直至辰○○
    　夫婦之賭場遭另案查緝，而臺北縣政府警察局土城分局亦
      開始調查，該局員警於87年8月7日晚間6時許，前往查緝
      轄區內辰○○夫婦之仁愛路賭場疑似收賄乙事時，始透過
      朋友聯繫要退還？又據其自稱退還時「不夠還跟別人借」
      等情，足見該35萬其元於收受後亦已動用。參以前述癸○○率隊當場查獲上開賭場之賭場人員、賭客、賭具、籌碼
      ，竟未依法將其帶回派出所製作筆錄及辦理移送手續等情
      ，暨被告庚○○於本院審理時復供稱：隔幾天以後，證人
      辰○○有要我打癸○○所留之000000000呼叫器號碼聯繫
      ，問癸○○說『土城市是否尚有地方可以安排場所賭博』
      ，癸○○有回電話，癸○○要我跟辰○○講，臺北縣政府
      警察局土城分局分局長尚未調離前，是不可能可以賭博的
      等語；而被告癸○○亦不否認上情，供認：「（對於被告
      庚○○所述有何意見？有何答辯？）……我只是告訴辰○○，在土城市是找不到地方可以賭博的」等語，且坦承00
      0000000確為其呼叫器號碼（見本院卷(一)第49頁反面、50
      頁、48頁背面），並有卷附庚○○之通訊監察譯文：「87
    　年08月18日下午13時30分，庚○○：莫南老大，你叫你老
      婆看一下邱副座的B.B.CALL。某男（應係辰○○）：等一
      等。〈叫午○○看邱副座電話〉午○○：000000000。庚○○：妳幫我CALL他，然後留我手機電話，他就會回，電
      話好CALL，手機比較難CALL。同日晚間20時，庚○○：你
      沒睡？某男：沒有，你有跟副座講？庚○○：有啊，清水
      派出所那裡找副座。某男：有沒有找到？庚○○：有啦。
      某男：他說他董仔月底才會走？庚○○：分局長？某男：
      分局長。庚○○：如果有，月初才會調走，要等到月初。
      某男：這樣。庚○○：他說如果分局長調走，會跟我們聯
      絡。某男：這樣」可資為證（見5691號偵查卷第200頁）
      。茍如被告癸○○所辯，與賭場負責人辰○○夫婦並不認
    　識，當日未查獲賭博行為，亦未收受35萬元賄款，則辰○○夫婦豈有事後竟主動透過被告庚○○向其詢問『土城市
      是否尚有地方可以安排場所賭博』之違常之舉？所辯自不
      足採信。
  　3.又據上開所述，被告庚○○充當聯絡人，共同行賄癸○○
    　之犯行亦臻明確，證人午○○於偵查中證稱：「（土城地
      區經營賭場，何人與警察公關？）都是庚○○負責」（見
      5691號偵查卷第407頁）等語顯非虛言，另觀諸卷附庚○○之通訊監察譯文其他部分，乃不乏與賭場人員討論帳單
      、金額、籌碼等對話，可見其對賭場之經營亦有相當程度
      之涉入（庚○○聚眾賭博部分業據最高法院駁回其上訴確
      定），其於本院審理中翻異前詞辯稱為計程車司機，僅係
      受僱於辰○○，雖曾搭載辰○○至子○○○附近地區與癸○○見面，但對行賄乙情並不知情，亦未參與賭場經營，
      無必要行賄云云，洵屬飾卸之詞。
  　4.另證人午○○於偵查中已明確供稱：「（癸○○是否退還
    　賄款？）我沒有收到」；證人己○○亦供稱：當場並未見
      癸○○有拿錢還給辰○○、庚○○等語（見5691號偵查卷
      第407、401頁背面），被告癸○○雖於前開土城分局二組
      調查時辯稱已透過朋友退還該35萬元云云，然其又稱現在
      無法找到該名友人，復無法提出任何證明，所辯已退還云
      云自不足採信。
    5.是此部份之事實亦堪認定。
  (四)綜上所述，被告所辯並不足採，本件事證明確，被告犯行堪
    予認定，應予依法論科。
三、論罪：
  (一)新舊法律之比較適用：
  　1.查被告等行為後，貪污治罪條例分別於90年11月7日及92
    　年2月6日修正公布施行，對於違背職務之行為，收受賄賂
      者，第4條第1項第5款均規定「處無期徒刑或10年以上有
      期徒刑，得併科新臺幣1億元以下罰金」，並無變更，不
      生比較之問題，應適用裁判時貪污治罪條例第4條第1項第
      5款之規定；有關對於公務人員關於違背職務之行為交付
      賄賂罪，其於90年11月7日修正公布後之貪污治罪條例第
      11條第3項規定「犯前2項之罪而自首者，免除其刑；在偵
      查或審判中自白者，減輕或免除其刑。」，嗣該條例於92
      年2月6日修正公布時，將本項調整為第4項，其內容不變
      ，自應適用裁判時貪污治罪條例第11條第1項、第3項條文
      之規定（行為後刑法條文經修正，惟無有利、不利情形，
      應適用裁判時法，最高法院95年第21次刑事庭會議決議參
      照）。至於刑法第213條未經修正，新舊法處罰之輕重相
      同，即無比較適用之問題，非法律有變更，即無刑法第2
      條第1項之適用，應依一般法律適用原則，適用裁判時法
      。
    2.按95年7月1日修正生效施行之刑法第2條第1項規定「行為
      後法律有變更者，適用行為時之法律。但行為後之法律有
      利於行為人者，適用最有利於行為人之法律」，本件被告
      行為後，刑法第28條、第37條、第55條、第74條業於95年
      7月1日修正生效施行，經查：
      (1)修正刑法第28條將原共同正犯之共同「實施」改為「實
        行」犯罪，排除完全未參與犯罪相關行為之「實行」的
        「陰謀共同正犯」及「預備共同正犯」，屬行為可罰性
    　　要件之變更，宜依修正生效施行之刑法第2條第1項規定
      　為適用之準據，惟本案被告癸○○、巳○○、丙○○、
        、寅○○與同案被告辛○○、康碩顯六人共同「實施」
    　　登載不實公文書罪部分，被告庚○○與同案被告辰○○
      　、午○○三人共同「實施」違背職務交付賄賂罪部分，
    　　行為後刑法條文縱經修正，惟無有利、不利情形，應適
      　用裁判時刑法第28條規定（最高法院95年第21次刑事庭
        會議決議參照）。
      (2)關於褫奪公權，修正刑法第37條將裁量宣告褫奪公權之
    　　有期徒刑下限，由六月以上有期徒刑提高為一年以上有
      　期徒刑，並增訂同時宣告緩刑者，其期間自裁判確定時
        起算之規定，核屬從刑之科刑規範事項，隨同主刑適用
        同一準據法，爰依主刑適用修正後裁判時刑法第37條第
        2項規定宣告褫奪公權。
      (3)被告行為後，94年1月7日修正公布之刑法，自95年7月1
        日施行，修正後之刑法刪除第55條關於牽連犯之規定，
        此刪除雖非犯罪構成要件之變更，但顯已影響行為人刑
    　　罰之法律效果，自屬法律有變更，依新法第2條第1項規
      　定，比較新、舊法結果，仍應適用較有利於被告之行為
        時法律即舊法論以牽連犯（最高法院95年第8次刑事庭
        會議決議參照）。本件被告癸○○所犯貪污治罪條例第
    　　4條第1項第5款之違背職務收受賄賂罪、刑法第213條之
        公文書不實登載罪具有牽連犯之關係，依修正前即行為
        時之規定，應從一重之貪污治罪條例第4條第1項第5款
        之違背職務收受賄賂罪處斷；依修正後之刑法既已刪除
        牽連犯之規定，則所犯上述各罪應依數罪併罰之規定分
        論併罰。比較新舊法之規定，修正後之規定並非較有利
        於被告，依刑法第2條第1項之規定，應適用行為時之法
        律，即適用修正前刑法第55條牽連犯之規定，從一重之
        貪污治罪條例第4條第1項第5款之違背職務收受賄賂罪
        處斷。
      (4)依修正前刑法第74條第1款之規定，受二年以下有期徒
        刑、拘役或罰金之宣告，且「前未曾受有期徒刑以上刑
        之宣告」者，如認為以暫不執行為適當者，始得宣告二
        年以上五年以下之緩刑。修正後刑法第74條第1項第1款
        則規定受二年以下有期徒刑、拘役或罰金之宣告，且「
        前未曾因故意犯罪受有期徒刑以上刑之宣告」者，如認
        為以暫不執行為適當者，即得宣告二年以上五年以下之
        緩刑。然因修正後同條第2項另增列「緩刑宣告，得斟
        酌情形，命犯罪行為人為下列各款事項：一、向被害人
        道歉。二、立悔過書。三、向被害人支付相當數額之財
        產或非財產上之損害賠償。四、向公庫支付一定之金額
        。五、向指定之公益團體、地方自治團體或社區提供四
        十小時以上二百四十小時以下之義務勞務。六、完成戒
        癮治療、精神治療、心理輔導或其他適當之處遇措施。
        七、保護被害人安全之必要命令。八、預防再犯所為之
        必要命令。」之規定，屬刑罰執行事項，但兼具使「其
        刑之宣告失其效力」之法律效果，相當於科刑規範之變
        更，應依新法第2條第1項為準據法，而本件被告巳○○
        、丙○○、寅○○前又未曾受有期徒刑以上刑之宣告（
        詳後述），是比較新舊法之結果，新法並非較有利於被
        告，仍適用修正前刑法第74條第1款之規定。
  (二)核被告癸○○所為，係犯係犯裁判時貪污治罪條例第4條第1
    項第5款之違背職務收受賄賂罪、刑法第213條之公文書不實
    登載罪；被告巳○○、丙○○、寅○○所為，均係犯裁判時
    刑法第213條之公文書不實登載罪；被告庚○○所為，係犯
    裁判時貪污治罪條例第11條第1項之違背職務交付賄賂罪；
    被告癸○○所為違背職務期約賄賂之低度行為，應為其違背
    職務收受賄賂之高度行為所吸收，不另論罪。
  (三)被告癸○○、巳○○、丙○○、、寅○○與同案被告辛○○
    、康碩顯六人間，就上開公文書不實登載罪部分，具有犯意
    聯絡與行為分擔，均為修正後刑法第28條規定之共同正犯；
    被告庚○○與同案被告辰○○、午○○三人間，就上開違背
    職務交付賄賂罪部分，具有犯意聯絡與行為分擔，亦均為修
    正後刑法第28條規定之共同正犯。
  (四)被告癸○○所犯上開違背職務收受賄賂、公文書不實登載四
    罪間，具有方法結果之關係，為牽連犯，應依修正前刑法第
    55條後段規定從一重之違背職務收受賄賂罪處斷。
  (五)另被告庚○○於偵查中自白上開違背職務交付賄賂犯行，已
    如上述，爰依貪污治罪條例第11條第4項規定，就其違背職
    務交付賄賂罪部分，減輕其刑。
  (六)被告癸○○、巳○○、丙○○、寅○○、共同將「未查獲賭
    博情事」之不實事項，登載於職務上所製作具有公文書性質
    之「事件檢查紀錄表」，觸犯刑法第213條部分，公訴人雖
    未就被告等涉犯之法文論列，惟起訴書事實欄、證據欄已就
    此部分敘述，顯已經起訴，是本院仍得就此部分審判；又公
    訴人雖漏未論及被告庚○○涉有違背職務交付賄賂罪名，惟
    其起訴書犯罪事實欄既已載明被告庚○○駕車搭載黃清前往
    子○○○附近交付賄款35萬元予被告癸○○收受等情，自堪
    認公訴人已就此部分提起公訴，僅於起訴書之證據並所犯法
    條欄內漏引此部分法條耳，是本院仍得就此部分審判，附此
    敘明。
四、撤銷改判及科刑之理由：原審據以論罪科刑，固非無據，惟
    (一)共同被告對於被告之案件而言，為被告以外之第三人，本
  　質上屬於證人，為確保被告對證人之詰問權，證人於審判中
    應依法定程序，到場具結陳述，並接受被告之詰問，其陳述
    始得作為認定被告犯罪事實之判斷依據，業據司法院釋字第
    582、592號解釋在案；又被告以外之人於審判外之言詞或書
    面陳述，除法律有規定者外，不得作為證據，亦為刑事訴訟
    法第159條第1項所明定。原判決逕援引共同被告辛○○、康
    碩顯、丙○○、巳○○、證人辰○○、卯○○、蔡聰享、戊○○、天○○於臺北縣調查站或偵查中之供述資為認定犯罪
    事實之基礎，然未於判決內說明該等供述證據如何具有證據
    能力之理由，自非適法。(二)測謊鑑定，形式上須符合測謊基
    本要件，且必實質上符合待證事實需求，始生測謊實體價值
  　之判斷而定得否賦予證明力。故測謊程序形式要件之檢驗，
    包含：須受測人同意配合、依賴施測人員之技術與經驗、測
    謊儀器須良好且運作正常、受測人身心及意識狀態須正常等
    項。茍測謊程序形式上之要件有所欠缺，即足以動搖測謊整
    體結構而影響測謊結果之實質。原判決採為論處癸○○犯罪
    證據之法務部調查局（89）陸(三)字第89130589號鑑定通知書
    ，除於鑑定方法欄載明「控制問題法」、「混合問題法」及
    記載鑑定結果外，對於受測者是否接受測謊之同意、當時之
    身心狀態、測謊員之能力、資格、測謊儀器運作狀態及測謊
    環境有無不當之外力干擾等要件，均未於該鑑定通知書上為
    記載，其法定程式尚有欠缺，原審未命受囑託機關補正，亦
    未通知實施鑑定之人以言詞報告或說明，遽採為認定癸○○
    犯罪之依據，程序亦非合法（按：此部份業據本院函請法務
    部調查局補正，資料附於本院卷(一)第79至111頁）。(三)原判
    決事實欄記載「辰○○夫婦之賭場，另案遭查緝，癸○○擔
  　心索賄之事曝光，乃邀約庚○○見面，表明願退還前述縱放
    辰○○賭場受賄之35萬元，希望辰○○夫婦切勿張揚，嗣經
    庚○○安排雙方在「記帳」己○○位於土城市○○路○段119
    巷3號之住處商談，癸○○得知辰○○夫婦並未洩漏索賄之
    事後，即未退還前述賄款35萬元」等語，惟理由欄內並未說
    明認定35萬元仍未退還之依據，尚嫌理由不備。(四)又刑法第
    270條公務員包庇賭博罪，以公務員有包庇之行為為構成要
  　件。所謂「包庇」即包容庇護，係指公務員予犯賭博罪者以
    相當之保護，而排除外來之阻力，使其不易發覺者而言，自
    以有積極的包庇行為為必要，與單純縱容或不予取締之消極
    行為有別。本件被告癸○○等六人於87年8月7日晚上縱有縱
    容或不予取締之行為，然並無積極之包庇行為，其等所為自
    亦與刑法第270條公務員包庇罪相異，原審不察遽論以刑法
    第270條之公務員包庇賭博罪罪刑，顯有未當。(五)另本件賭
    場內各犯罪嫌疑人之身體、行動自由並未遭受強制，僅止於
  　『身分盤查階段』，即因邱榮私下與辰○○夫婦洽談達成協
    議，指示於事件檢查紀錄表上載記「未查獲賭博情事」收隊
    離去，尚難認已遭逮捕拘禁（詳如後述），被告癸○○等六
    人所為自與刑法第163條第1項所定之公務員縱放或便利脫逃
    罪要件不符，原審不察遽論以該罪，亦有違誤。(六)本件原判
    決事實欄記載辰○○、午○○夫婦於上開賭場遭查獲取締後
    ，乃依其與癸○○之約定，由賭場之甲○○○○中，提撥現
  　金30萬元交予辰○○作為支付癸○○之賄款，旋由具有行賄
    犯意聯絡之庚○○開車搭載辰○○前往交款，癸○○依約前
    往子○○○，並坐入庚○○之計程車，於交款前，癸○○以
    「老大也要打點」為由，要求加付賄款至35萬元，辰○○為
    免節外生枝，應允所求，而當場交付35萬元賄款予癸○○收
    受，癸○○即下車自行離去。嗣辰○○夫婦即委由庚○○和
    癸○○洽談，安排在轄區內開設賭場之事，惟均因台北縣政
    府警察局土城分局分局長尚未調離而未果。迄87年年底，辰
    ○○夫婦之賭場，另案遭查緝，癸○○擔心索賄之事曝光，
    乃邀約庚○○見面，表明願退還前述縱放辰○○賭場受賄之
    35萬元，希望辰○○夫婦切勿張揚。經庚○○安排雙方在「
    記帳」己○○位於土城市○○路○段119巷3號之住處商談，
    癸○○得知辰○○夫婦並未洩漏索賄之事後，即未退還前述
    賄款等情（見原判決第4、5頁），而認定庚○○有共同對於
    依據法令從事公務之人員，關於違背職務之行為，交付賄賂
    之犯行。惟原判決於理由欄竟漏未說明其依憑之證據及得心
    證之理由（原判決僅就癸○○部分說明其依憑之證據及得心
    證之理由），亦有判決理由不備之違誤。(七)本件前開檢查紀
    錄表，尚未經同案被告癸○○及被告寅○○等人呈送上級長
    官核批簽核行使，業如前述，是被告癸○○等人僅構成刑法
    第213條之公文書不實登載罪，尚未構成刑法第216條行使第
    213條之登載不實公文書罪。原審認被告癸○○、巳○○、
    丙○○、寅○○均犯有刑法第216條、第213條之行使登載不
    實公文書罪，認事用法均有未洽。(八)本件被告行為後，貪污
    治罪條例分別於90年11月7日及92年2月6日修正公布施行（
    本案適用法條內容並無變更），刑法第28條、第37條、第55
    條、第74條業於95年7月1日修正生效施行，原審未及比較適
    用，亦有可議。被告癸○○、庚○○上訴否認犯罪雖無理由
    ，被告巳○○、丙○○、寅○○上訴否認觸犯刑法第270條
    之包庇聚眾賭博罪、同法第163條第1項之縱放人犯罪、同法
    第216條行使第213條之登載不實公文書罪，雖有理由，惟否
    認觸犯刑法第213條之行使登載不實公文書罪，為無理由，
    原判決既有可議，自應由本院將被告癸○○、丙○○、寅○○、巳○○部分及庚○○共同行賄暨定應執行刑部分均撤銷
    改判。爰審酌被告癸○○身為派出所副主管，竟於率領部屬
    當場查獲賭場之際，與賭場負責人協商期約賄賂，而違法指
    示縱放原已依法逮捕拘禁之賭場人員及賭客，並將不實事項
    登載於職務上製作之事件紀錄表，進而依約收受賭場人員所
    交付之賄賂，惡性非輕，復參酌檢察官起訴求刑12年，又被
    告巳○○、丙○○、寅○○等人，亦明知彼等依法執行查緝
    任務當場查獲賭場，竟仍執行所屬上級長官明顯違法之命令
    ，縱放原已依法逮捕拘禁之賭場人員及賭客，並將不實事項
    登載於職務上製作之事件紀錄表，非但嚴重破壞警察公務人
    員之形象與名譽，更違背人民對警察的信任與期待，另被告
    庚○○參與賭場經營，非但助長一般民眾僥倖歪風，亦對社
    會治安構成潛在威脅，嗣賭場遭查獲後，被告庚○○更參與
    違背職務交付賄賂犯行，嚴重破壞公務員執行公務之公正性
    ，此外，復參酌被告癸○○、巳○○、丙○○、寅○○、庚○○等人之犯罪手段及犯罪後態度等一切情狀，分別量處如
    主文所示之刑，同時就被告癸○○、庚○○部分，依貪污治
    罪條例第17條規定分別宣告如主文所示之褫奪公權期間，以
    示懲戒。末查被告巳○○、丙○○、寅○○先前均未曾受有
    有期徒刑以上之刑之宣告，有臺灣高等法院檢察署刑案紀錄
    簡覆表一件在卷可查，本院審酌彼等擔任警員，對社會治安
    之維護著有貢獻，僅因一時失慮致罹刑章，經此偵、審暨科
    刑教訓，當知所警惕，信無再犯之虞，本院因認以暫不執行
    彼等之刑為適當，爰宣告各緩刑四年，用啟自新。又如事實
    欄所載被告癸○○收受之賄款35萬元，係被告癸○○犯上開
    違背職務收受賄賂罪所得之財物，已如上述，爰依貪污治罪
    條例第10條第1項、第2項之規定，宣告應予追繳沒收，如全
    部或一部無法追繳時，應追徵其價額，或以其財產抵償之。
    另起訴書雖記載尚有在臺北縣土城市○○路19號6樓之辰○○住處內查扣之出場、入場、入原記錄表、支票存根簿、支
    票、本票，以及檢察官指揮臺北縣調查站調查員於88年1月2
    0日23時許，在臺北縣板橋市○○街34巷50號1樓內，查扣之
    筒子麻將牌1副、進出場登記表5紙及記載午○○中和農會民
    享分部00000000000000帳號筆記本等物，惟本院遍觀本案全
    卷並無該等物品查扣之相關資料，爰不予宣告沒收，附此敘
    明。
五、不另為無罪之諭知部份：
  (一)被告癸○○、巳○○、寅○○、丙○○被訴縱放人犯、包庇
    賭博犯行部份：
    1.公訴意旨略以：酉○○與辰○○（綽號茂男）、午○○（
      賭博及行賄部分均另案辦理）、戊○○（另案提起公訴）
      及綽號「阿明」等人，自87年9月起，至88年1月間止，基
      於意圖營利之概括犯意聯絡，共同合夥投資經營職業賭場
      ，並先後提供台北縣板橋市○○街34巷50號1樓、土城市
      ○○路49巷5號1樓、土城市○○路○段129巷8號1樓、三重
      市○○街14號1樓及蘆洲市○○○路○段11巷4號1樓等處為
      賭博場所，並聚眾賭博。共同被告癸○○係台北縣警察局
      土城分局清水派出所巡佐兼副主管，被告巳○○、寅○○
      、丙○○及共同被告辛○○、康碩顯分別係清水派出所巡
      佐及員警，皆為依據法令執行公務之人員，均明知警察之
      任務為依法維持公共秩序，保護社會安全，防止一切危害
      ，促進人民福利，並應依法行使協助偵查犯罪、執行搜索
      、扣押、拘提及逮捕之職權以及司法警察知有犯罪嫌疑者
      ，應報告該管檢察官或司法警察官；但得不待其命令，逕
      行調查犯罪嫌疑人犯罪情形及蒐集證據且現行犯，不問何
      人得逕行逮捕；詎辰○○、午○○夫婦自87年8月初起，
      以蔡聰享名義在土城市○○路54巷22弄9號1樓，租屋經營
      職業賭場，而於87年8月7日晚間，轄區之清水派出所副主
      管癸○○接獲檢舉，即召集所內備勤及線上巡邏之員警巳
      ○○、寅○○、辛○○、丙○○、康碩顯等6人前往查緝
      ，當場查獲賭具（筒仔麻將）、賭資（籌碼）及賭場人員
      辰○○、午○○、蔡聰享以及未○○○○○之賭客等10餘
      人，員警寅○○並於現場製作臨檢紀錄及辦理查扣賭具、
      賭資之程序。期間，辰○○、午○○為免遭移送地方法院
      檢察署偵查起訴及審判，乃向癸○○要約願準備乙○○○○交付癸○○及前來取締之員警，作為縱放查獲該次賭場
      賭客之代價，癸○○認有機可乘，竟萌生違背職務行為期
      約、收受賄賂之犯意，除表示同意外，並主動索賄30萬元
      ，而與辰○○、午○○夫婦達成合意，癸○○隨即指示寅
      ○○儘快製作臨檢紀錄，並將「未查獲賭博情事」之不實
      事項，登載於職務上制作之臨檢紀錄表，被告巳○○、寅
      ○○、丙○○及共同告辛○○及康碩顯亦基於縱放人犯之
      犯意聯絡，共同違背職務不予查扣賭具、賭資，並縱放辰
      ○○、午○○、蔡聰享以及賭客未○○○○○等人離去。
      因認被告癸○○、巳○○、寅○○、丙○○觸犯刑法第16
      3條第1項縱放人犯、第270條包庇犯刑法第268條賭博等罪
      嫌云云。
    2.訊據被告丙○○、寅○○、巳○○均堅決否認有前開犯行
      。被告丙○○辯稱：伊沒有疏縱人犯，起訴罪名，雖然是
      緩刑，可是事實不是如此，伊要據理力爭等語（見本院93
      年4月2日準備程序筆錄）；又其前辯稱：伊當時係由上址
      前門進入屋內，屋內有10餘名民眾在客廳泡茶，屋內後方
      則有一大圓桌，桌上有若干麻將牌，此外並無與賭博相關
      物品，經被告癸○○詢問屋內民眾是否賭博，均無人承認
      賭博，再逐一清查屋內民眾身分資料，亦未發現不法情事
      ，遂由被告寅○○製作臨檢紀錄表後離去，並無縱放人犯
      之情事等語。被告寅○○辯稱：職業賭場，應該不是那麼
      容易捉到，地院法官等沒有詳細調查。有沒有賭博和現場
      我們進去有沒有發現賭博是兩回事。他來開門的時間很慢
      等語（見本院93年4月2日準備程序筆錄），又辯稱：當時
      由後門進入屋內，屋內民眾均集中於前面客廳處，屋內置
      有一張大圓桌，桌上有若干麻將牌，此外並無與賭博相關
      物品，遂於製作臨檢紀錄表後結束查緝任務，並無縱放人
      犯之情事等語。被告巳○○辯稱：去取締賭博的時候，在
      外面按門鈴，等了10幾分鐘才來開門，他們這些人並沒有
      在桌上，在客廳那邊，伊等沒有發現他們在賭博，並不符
      合逕予逮捕要件，我們沒有縱放的行為，剛好有一個勤務
      發生，伊先離開了等語（見本院93年4月2日準備程序筆錄
      ）。其前辯稱：伊當時係於上址前門敲門後，由後門進入
      屋內，時屋內置有一張大圓桌，桌上有若干麻將牌，惟屋
      內民眾均位於客廳處且否認賭博，此外未發現賭博相關物
      品，嗣伊本身因另有勤務，乃向被告癸○○報備後先行離
      去，離去前尚告誡該址承租人該次查緝雖無結果，惟日後
      將嚴格取締賭博，並無縱放人犯之情事等語。
    3.本院之判斷：
      (1)是否構成刑法第163條第1項所定之縱放職務上依法逮捕
        、拘禁之人犯脫逃或便利其脫逃罪部分：
    　　按刑法第163條第1項所定之便利脫逃罪，係指公務員對
        於其職務上依法逮捕拘禁之人，於其逮捕拘禁中，予以
        脫逃之便利者而言，倘非對於其職務上依法定程序所逮
      　捕拘禁之人，而為便利脫逃之行為，或其便利脫逃已在
        拘禁力解除之後者，均與該條之構成要件不合。又刑法
    　　第163條第1項所定公務員縱放職務上依法逮捕拘禁人之
      　罪，係指公務員對於職務上依法逮捕拘禁之人，於其逮
        捕拘禁中，故意縱放者而言，若其所縱放者非在其職務
        上逮捕拘禁之中，則其人縱係依法逮捕拘禁之人，仍與
        該罪之構成要件不符，祇能論以同法第162條之罪。最
        高法院著有29年上字第1807號、31年上字第2550號判例
        足資參照。查本件被告癸○○於87年8月7日晚上，據線
        報帶領被告寅○○、丙○○、巳○○與共同被告辛○○
        、康碩顯，前往台北縣土城市○○路54巷22弄9號1樓查
        緝賭博，至現場後，屋內之人，於延遲10餘分鐘始開門
        ，部分賭客往賭場後門逃竄，有一部分賭客從後門逃出
        賭場，但取締之清水派出所員警亦從後門進入賭場，進
        入屋內後，仍發現現場有一張桌面相當大的圓桌，桌面
        散落一些筒子麻將及籌碼，現場亦有辰○○、午○○、
        被告庚○○、「肉羹」等5、6人，被告等派出所員警控
        制現場後，即要賭場在場人員拿出身分證，開始製作臨
        檢紀錄，查扣賭具，不久被告庚○○即與被告癸○○至
        賭場外面商談，談好後，回到賭場，被告癸○○乃告訴
        在場取締員警收隊，不必取締，隨即癸○○即帶隊離去
        ，未查扣現場查獲之賭具、賭資，也未將在場人帶回訊
        問，縱放依法應逮捕拘禁之人犯辰○○、午○○、蔡聰
        享、張文賢、蔡清水、莊明輝、曾明進、方樹煌、許連
        宗、蔡金財、張鄭錦等人等情已如前述，依線報及進入
        該址後之狀況觀之，依經驗及判斷，縱認為現場之人於
        警察進入前有賭博之嫌，然仍非已對現場之賭嫌於其職
        務上，依法定程序逮捕拘禁，此觀辰○○夫婦尚得自主
        行動，約被告癸○○私下洽談，足見其身體、行動自由
        並未遭受剝奪限制，而賭場內各犯罪嫌疑人雖係現行犯
        ，然亦未有何身體或行動自由遭受強制，且空間上亦未
        有何移動（即離開犯罪現場），即與刑法第163條第1項
        所定之縱放職務上依法逮捕、拘禁之人犯脫逃或便利其
        脫逃罪之犯罪構成要件有間，自不得以該罪相繩。
      (2)是否構成刑法第270條公務員包庇賭博罪部分：
    　　又刑法第270條公務員包庇賭博罪，以公務員有包庇之
      　行為為構成要件。所謂「包庇」即包容庇護，係指公務
        員予犯賭博罪者以相當之保護，而排除外來之阻力，使
        其不易發覺者而言，自以有積極的包庇行為為必要，與
        單純縱容或不予取締之消極行為有別（最高法院83年度
        台上字第2334號判決參照）。本件被告癸○○等於87年
    　　8月7日晚上縱有縱容或不予取締之行為，然並無積極的
      　包庇行為，其所為自亦與刑法第270條公務員包庇罪相
        異，亦無從據以論罪科刑。
  　4.此外，又查無任何其他積極確切之事證，足資證明被告癸○○、丙○○、寅○○、巳○○等亦犯上開之罪，此部分
      本應為被告癸○○等無罪之判決，惟公訴人認其觸犯刑法
      第163條第1項便利脫逃罪、第270條包庇犯刑法第268條部
      分，與起訴經論罪科刑部分，具刑法修正前方法、結果裁
      判上一罪之關係，爰不另為無罪之諭知。
  (二)被告庚○○被訴另涉有貪污治罪條例第11條第1項之違背職
    務交付賄賂罪嫌部分：
    1.公訴意旨另以：辰○○、午○○夫婦在臺北縣土城地區開
      設職業賭場，為避免賭場遭臺北縣政府警察局土城分局刑
    　事組警員查報取締，竟與被告庚○○基於對依據法令從事
      查緝任務之癸○○關於違背職務行為行求、期約及交付賄
      賂之犯意聯絡與行為分擔，由委由被告庚○○負責出面與
      土城分局刑事組談妥，約定賭場在土城地區每開設一日，
      即需支付土城分局刑事組員警2萬元之賄款，土城分局刑
      事組則同意不取締辰○○、午○○夫婦所經營之賭場作為
      對價，因認被告庚○○就此部分涉有貪污治罪條例第11條
      第1項之違背職務交付賄賂罪嫌云云（起訴書漏未論及被
      告庚○○所涉此部分罪名，惟其起訴書犯罪事實欄二、(二)
      之前半段，業已載明此部分情節，應認檢察官已就此部分
      提起公訴）。
    2.經查：
    　本件公訴人並未就此部分，具體指出證明犯罪事實之證
      　據方法，其此部分起訴內容是否確與實情相符，已非無
        疑。
      又就卷證資料觀之，被告庚○○雖曾於臺北縣調查站供
        稱當時曾與土城分局刑事組員警相約赴土城海霸王餐廳
        見面之事，惟又供稱當時因辰○○爽約，其本人乃未赴
        該餐廳與警員會面等語（見5691號偵查卷第198頁背面
        ），嗣又改稱並不知悉辰○○、午○○是否有支付土城
        分局刑事組賄款之事（同上偵查卷第296頁背面）、迨
        原審調查時更堅稱其未曾與土城分局刑事組警員商談開
        設賭場及行賄之事等語（見原審89年7月28日訊問筆錄
        第3頁），則被告庚○○是否確有違背職務交付賄賂行
        為，尚非無疑。
      又證人辰○○、午○○於臺北縣調查站詢問時、偵查中
        均未曾就此部分證稱當時是否有向土城分局刑事組警員
        按日支付賄款之情事（同上偵查卷第49至52、184至189
        、192至198、259至267、339頁背面至341頁、347至348
        頁），嗣於原審調查中更堅決否認彼等有經營賭場之情
        事（見原審91年5月7日訊問筆錄），益見被告庚○○是
        否確涉有此部分違背職務交付賄賂罪嫌，容有產生合理
        懷疑之餘地。
      另證人林應祺雖於臺北縣調查站詢問時證稱當時辰○○
      　、午○○已與土城分局刑事組約定公關費一事云云（同
        上偵查卷第47頁背面），惟復稱其係經辰○○夫婦告知
        始悉上情等語（同上偵查卷第48頁），其既係聽聞辰○○夫婦傳述上情，並未親身見聞或經歷該等情事，實無
        從憑以遽認被告庚○○確有此部分違背職務交付賄賂情
        事。
      又同案被告蔡聰享雖於臺北縣調查站詢問時供稱其知悉
        辰○○、午○○之賭場須按日支付土城分局刑事組2萬
        元公關費云云，惟復稱其係經被告庚○○告知始悉上情
        ，並未經手支付公關費之事，對於支付公關費詳情亦不
        清楚等語（同上偵查卷第149頁背面、228頁背面、229
        頁），其既未親身見聞或經歷該等情事，而被告庚○○
        復堅陳其並不知悉辰○○、午○○賭場是否有行賄土城
        分局刑事組警員之事等語（已如上述），自無從憑以遽
        認被告庚○○確有此部分違背職務交付賄賂情事。
    　又被告酉○○雖於臺北縣調查站詢問時供稱其聽聞賭場
      　「清帳仔」林應祺告稱辰○○、午○○所經營之賭場有
        行賄土城分局刑組員警之情事云云（同上偵查卷第167
        頁背面、168頁），惟其既僅係聽聞林應祺傳述賭場按
        日行賄土城分局刑事組一事，而林應祺係經辰○○夫婦
        告知始悉上情，亦如上述，自無從憑以遽認被告庚○○
        確有此部分違背職務交付賄賂情事。
    　又證人方有土雖於臺北縣調查站詢問時供稱其聽聞賭場
      　之賭客稱先前有警員至該賭場收取公關費並通報警方取
        締一事云云（同上偵查卷第177頁背面），惟其既僅係
        聽聞其他賭客傳述上情，並未親身見聞或經歷該等情事
        ，自無從憑以遽認被告庚○○確有此部分違背職務交付
        賄賂情事。
    　證人戊○○雖於臺北縣調查站詢問時證稱當時辰○○、
      　午○○曾告知彼等已與土城分局刑事組約定收取公關費
        之事云云（同上偵查卷第205頁背面、206頁），惟其既
        係聽聞辰○○夫婦傳述上情，並未親身見聞或經歷該等
        情事，自無從憑以遽認被告庚○○確有此部分違背職務
        交付賄賂情事。
    　證人卯○○雖於臺北縣調查站詢問時證稱其聽聞辰○○
      　、午○○、戊○○等人聊天內容，知悉辰○○、午○○
        所經營之賭場有行賄土城分局刑組員警之情事云云（同
        上偵查卷第255頁背面、256頁），惟其既僅係聽聞辰○○、午○○、戊○○等人傳述賭場按日行賄土城分局刑
        事組之事，並未親身見聞或經歷該等情事，自無從憑以
        遽認被告庚○○確有此部分違背職務交付賄賂情事。
    　證人天○○雖於臺北縣調查站詢問時證稱辰○○、午○○經營賭場係由被告庚○○向土城分局刑事組接洽支付
        公關費之事云云（同上偵查卷第275頁背面），惟復稱
        其並不知悉究竟交付若干賄款予土城分局刑事組，亦不
        知悉上開賭場於87年11月16日遭土城分局廣福派出所取
        締前，赴該賭場收取公關費之警員為何人等語（同上偵
        查卷第275頁背面），證人天○○對於該賭場究竟支付
        若干公關費及前往該賭場收取公關費者究為何警員等重
        要事項，既均毫無所悉，足見其並未親身見聞或經歷該
        等情事，則本件自無從憑其證詞遽認被告庚○○涉有此
        部分違背職務交付賄賂罪嫌，
    3.綜上所述，本案各端卷證資料既無一足資證明被告庚○○
      涉有此部分違背職務交付賄賂罪嫌，復查又無其他積極、
    　確切之證據足以證明被告庚○○確成立公訴意旨所指之此
      部分罪責，原應為無罪之諭知，惟依整體公訴意旨觀之，
      公訴人係認此部分與前揭起訴論罪部分（即前揭事實欄二
      關於被告庚○○所涉違背職務交付賄賂犯行部分）具有刑
      法修正前連續犯之裁判上一罪關係，本院爰不另為無罪之
      諭知。
參、適用法律：
據上論斷，應依刑事訴訟法第369條第1項前段、第364條、第299
條第1項前段，裁判時貪污治罪條例第4條第1項第5款、第11條第
1項、第3項、第4項、第17條、第10條第1項、第2項，修正後刑
法第2條第1項、刑法第11條前段、裁判時刑法第28條、第37條第
2項、第213條、修正前刑法第55條、第74條第1款，判決如主文
。
本案經檢察官鄭龍照到庭執行職務。
中　　華　　民　　國　　96　　年　　1 　　月　　26　　日
　　　　　　　　　刑事第十八庭審判長法　官  溫耀源
　　　　　　　　　　　　　　　　　  法　官  陳健順
　　　　　　　　　　　　　　　　　  法　官  邱同印
以上正本證明與原本無異。
如不服本判決，應於收受送達後十日內向本院提出上訴書狀，其
未敘述上訴之理由者並得於提起上訴後十日內向本院補提理由書
（均須按他造當事人之人數附繕本）。
                                    書記官  莊昭樹
中　　華　　民　　國　　96　　年　　1 　　月　　26　　日
附錄：本案論罪科刑法條全文
貪污治罪條例第4條：
有下列行為之一者，處無期徒刑或十年以上有期徒刑，得併科新
臺幣一億元以下罰金：
一、竊取或侵占公用或公有器材、財物者。
二、藉勢或藉端勒索、勒徵、強占或強募財物者。
三、建築或經辦公用工程或購辦公用器材、物品，浮報價額、數
    量，收取回扣或有其他舞弊情事者。
四、以公用運輸工具裝運違禁物品或漏稅物品者。
五、對於違背職務之行為，要求、期約或收受賄賂或其他不正利
    益者。
前項第一款至第四款之未遂犯罰之。
貪污治罪條例第11條：
對於第二條人員，關於違背職務之行為，行求、期約或交付賄賂
或其他不正利益者，處一年以上七年以下有期徒刑，得併科新臺
幣三百萬元以下罰金
不具第二條人員之身分而犯前項之罪者亦同。
犯前二項之罪而自首者，免除其刑；在偵查或審判中自白者，減
輕或免除其刑。
刑法第213條：
公務員明知為不實之事項，而登載於職務上所掌之公文書，足以
損害於公眾或他人者，處一年以上七年以下有期徒刑。
